臺灣板橋地方法院刑事判決　　　　　　　99年度訴字第3491號
公　訴　人　臺灣板橋地方法院檢察署檢察官
被　　　告　邱嘉南
選任辯護人　黃勝文律師
　　　　　　周逸濱律師
上列被告因貪污案件，經檢察官提起公訴（99年度偵字第27367
號），本院判決如下：
    主  文
邱嘉南侵占職務上持有之非公用私有財物，處有期徒刑壹年肆月
，緩刑年，褫奪公權壹年。
扣案之新臺幣肆萬肆仟元發還張聖瑞。
    事  實
一、邱嘉南於民國98年間任職於臺北縣政府（現已改制為新北市
    政府）警察局海山分局刑事偵查隊，擔任偵查佐職務，為依
    法令服務於國家所屬機關而具有法定職務權限之公務員，其
    於98年11月7 日，與臺北縣政府（現已改制為新北市政府）
    警察局土城分局頂埔派出所警員林顯宗、陳俊憲等人共同查
    獲張聖瑞涉嫌違反毒品危害防制條例案件時（張聖瑞所涉販
    賣毒品案件，業經臺灣板橋地方法院檢察署檢察官以98年度
    偵字第31175 號案件為不起訴處分確定），扣得第一級毒品
    海洛因36包、第二級毒品甲基安非他命4 包、行動電話2 支
    及現金新臺幣（下同）44,000元（即壹仟元鈔44紙）等贓證
    物，並於翌日（即98年11月8 日）將張聖瑞移送臺灣板橋地
    方法院檢察署檢察官偵查；而該案所查扣之上開贓證物，原
    應由邱嘉南核對警員陳俊憲所製作之扣押物清單無誤後，持
    上開所查扣之物品（即海洛因36包、甲基安非他命4 包、行
    動電話2 支及現金44,000元），至臺灣板橋地方法院檢察署
    辦理繳庫之手續，且就其中現金44,000元部分，應由邱嘉南
    將之繳入臺灣板橋地方法院檢察署之臺灣銀行公庫，再持臺
    灣銀行所開立之臺灣板橋地方法院檢察署贓證物款收據及扣
    押物品清單等文件，繳入臺灣板橋地方法院檢察署贓物庫，
    惟邱嘉南僅先將該案所查扣之第一、二級毒品於送驗後繳入
    臺灣板橋地方法院檢察署贓物庫，而暫時保管該案查扣之行
    動電話2 支及現金44,000元等贓證物。嗣邱嘉南因需款孔急
    ，竟意圖為自己不法之所有，基於侵占職務上持有非公用私
    有財物之犯意，於98年12月間某日，將其所保管之前開現金
    44,000元贓證物予以侵占入己，用以償付其因擔任友人傅煜
    向臺灣新光商業銀行中壢分行信用貸款之連帶保證人所負擔
    之債務。嗣張聖瑞所涉販賣毒品案件，經臺灣板橋地方法院
    檢察署檢察官於99年3 月2 日為不起訴之處分確定，而將該
    案移送臺灣板橋地方法院執行科處理該案贓證物，並經張聖
    瑞具狀聲請發還前揭扣案之44,000元時，見該案之扣押物僅
    將當時所查扣之第一、二級毒品繳入臺灣板橋地方法院檢察
    署贓物庫，指示書記官多次電話催促該案承辦警員即邱嘉南
    ，邱嘉南始於99年9 月10日17時許，至臺灣板橋地方法院檢
    察署贓物庫繳交該案其餘贓證物（即行動電話2 支、現金44
    ,000元），然因已逾時而經贓物庫人員拒絕入庫，邱嘉南遂
    前往臺灣板橋地方法院檢察署郭盈君檢察官辦公室，欲將前
    開尚未繳交入庫之行動電話2 支及現金44,000元，當面繳交
    承辦該案之郭盈君檢察官，經郭盈君檢察官當場查覺邱嘉南
    所繳交之現金44,000元現鈔為壹仟元鈔票33紙、伍佰元鈔票
    6 紙、壹佰元鈔票40紙，核與該案卷內檢附之扣案物搜證照
    片所示之幣值及千元面額鈔票之編號不符，因而查悉上情。
二、案經臺灣板橋地方法院檢察署檢察官自動檢舉偵查起訴。
    理  由
壹、證據能力：
    本件認定事實所引用之卷證資料（包含人證與文書證據、物
    證），並無證據證明係公務員違背法定程序所取得，又被告
    以外之人於審判外之陳述，經核並無非出於自由意願而為陳
    述或遭違法取證及顯有不可信之情況，再卷內之文書證據，
    亦無刑事訴訟法第159 條之4 之顯有不可信之情況與不得作
    為證據之情形，且被告邱嘉南及其辯護人迄本院言詞辯論終
    結前均未聲明異議，依刑事訴訟法第159 條至159 條之5 之
    規定，均有證據能力，合先敘明。
貳、實體方面：
一、上揭犯罪事實，業據被告於偵查及本院審理時坦承不諱，復
    經證人張聖瑞、被告之友人傅煜於偵查中證述明確，且有證
    人張聖瑞所涉毒品案件之移送書、搜索扣押筆錄、扣押物品
    目錄表各1 件、查獲照片14幀、臺灣板橋地方法院檢察署99
    年度煙保字第54、117 號毒品保管簿冊各1 紙、同署99年11
    月8 日法警室新收人犯登記簿9 紙、本院99年度訴字第468
    號刑事判決、張聖瑞聲請發還扣案現金之聲請狀各1 件、臺
    灣板橋地方法院檢察署公務電話紀錄表3 紙、被告於99年9
    月10日繳交檢察官之現金44,000元之鈔票照片2 幀及鈔票影
    本29紙、臺灣板橋地方法院檢察署99年度保管字第6322號扣
    押物品清單1 紙暨該扣押物品清單所扣案之現金44,000元、
    行動電話2 支之照片6 幀附卷可稽，此外，尚有被告擔任友
    人傅煜積欠臺灣新光商業銀行債務之保證人之主債務人傅煜
    之借款資料（本票、跨聯行當日匯入明細表、存摺存款對帳
    單各1 紙、借款契約書4 紙）在卷可佐，足認被告前開不利
    於己之自白核與事實相符，應堪採信。本案事證明確，被告
    犯行，洵堪認定，應依法論科。
二、核被告所為，係犯貪污治罪條例第6 條第1 項第3 款之侵占
    職務上持有之非公用私有財物罪。按犯貪污治罪條例第4 條
    至第6 條之罪，在偵查中自白，如有所得並自動繳交全部所
    得財物者，減輕其刑；因而查獲其他正犯或共犯者，減輕或
    免除其刑，同條例第8 條第2 項定有明文。查被告於偵查中
    自白犯行，且於偵查中將其全部不法所得即44,000元自動繳
    交予檢察官，應依貪污治罪條例第8 條第2 項之規定，減輕
    其刑。再按犯貪污治罪條例第4 條至第6 條之罪，情節輕微
    ，而其所得或所圖得財物或不正利益在新臺幣5 萬元以下者
    ，減輕其刑，同條例第12條第1 項定有明文。查被告本件所
    侵占之金額為44,000元，所得不法財物顯在5 萬元以下，參
    以被告犯罪之目的係為償還其為友人傅煜所保證之債務，所
    犯情節尚屬輕微，爰依貪污治罪條例第12條第1 項之規定，
    遞減輕其刑。爰審酌被告前並無前科，有臺灣高等法院被告
    前案紀錄表在卷可按，其素行尚佳，惟其雖身為警務人員，
    不思廉潔自持，伸張正義，舉發犯罪，反侵占職務上所持有
    非公用私有之財物，雖其所侵占之金額非鉅，然已嚴重危害
    官箴，減損公務機關執法之威信，應予以非難，兼衡被告之
    素行、智識程度，犯罪之動機、目的、手段及犯罪後坦承犯
    行，已知悔悟等一切情狀，量處如主文所示之刑，併依貪污
    治罪條例第17條、刑法第37條第2 項之規定，宣告褫奪公權
    1 年，以資懲儆。按犯貪污治罪條例第4 條至第6 條之罪者
    ，其所得財物，應予追繳，並依其情節分別沒收或發還被害
    人，貪污治罪條例第10條第1 項定有明文。扣案之現金44,0
    00元，係被告犯本件侵占職務上持有之非公用私有財物罪所
    得之不法財物，並於檢察官偵查中自動繳交檢察官，而該44
    ,000元係被害人張聖瑞所有之財物，爰依貪污治罪條例第10
    條第1 項之規定，諭知發還被害人張聖瑞。
三、末查被告前未曾因故意犯罪受有期徒刑以上刑之宣告，有臺
    灣高等法院被告前案紀錄表佐卷可考，其因一時失慮致罹刑
    典，然已坦承犯行，知所悔悟，並於偵查中自動繳回所得之
    全部不法財物，經此偵審教訓，當知所警惕，而無再犯之虞
    ，本院認所宣告之刑以暫不執行為適當，併依刑法第74條第
    1 項第1 款之規定，宣告緩刑3 年，用啟自新。又依刑法第
    74條第5 項規定，緩刑之效力不及於褫奪公權之宣告，附此
    敘明。
據上論斷，應依刑事訴訟法第299 條第1 項前段，貪污治罪條例
第6 條第1 項第3 款、第8 條第2 項、第12條1 項、第17條、第
10條第1 項，刑法第11條前段、第37條第2 項、第74條第1項 第
1 款，判決如主文。
本案經檢察官高智美到庭執行職務。
中    華    民    國   100    年    2     月    25    日
                  刑事第二十庭  審判長法  官  林家賢
                                      法  官  陳明偉
                                      法  官  鄧雅心
以上正本證明與原本無異。
如不服本判決應於收受判決後10日內向本院提出上訴書狀，並
應敘述具體理由。其未敘述上訴理由者，應於上訴期間屆滿後
20日內向本院補提理由書（均須按他造當事人之人數附繕本）
「切勿逕送上級法院」。
                                      書記官  王小芬
中    華    民    國   100    年    2     月    25    日
附錄本案論罪科刑法條
貪污治罪條例第六條：
有下列行為之一，處五年以上有期徒刑，得併科新臺幣三千萬元
以下罰金：
一、意圖得利，抑留不發職務上應發之財物者。
二、募集款項或徵用土地、財物，從中舞弊者。
三、竊取或侵占職務上持有之非公用私有器材、財物者。
四、對於主管或監督之事務，明知違背法律、法律授權之法規命
    令、職權命令、自治條例、自治規則、委辦規則或其他對多
    數不特定人民就一般事項所作對外發生法律效果之規定，直
    接或間接圖自己或其他私人不法利益，因而獲得利益者。
五、對於非主管或監督之事務，明知違背法律、法律授權之法規
    命令、職權命令、自治條例、自治規則、委辦規則或其他對
    多數不特定人民就一般事項所作對外發生法律效果之規定，
    利用職權機會或身分圖自己或其他私人不法利益，因而獲得
    利益者。
前項第一款至第三款之未遂犯罰之。